【裁判字號】    91,上易,200
【裁判日期】    920430
【裁判案由】    竊盜
【裁判全文】
臺灣高等法院花蓮分院刑事判決            九十一年度上易字第二００號
    上  訴  人  臺灣臺東地方法院檢察署檢察官
    被      告  甲○○
右列被告因竊盜案件，不服臺灣臺東地方法院九十年度易緝字第十八號中華民國九十
一年十月十一日第一審判決（起訴案號：八十九年度偵字第一八一二號），提起上訴
，本院判決如左：
決如左：
    主  文
原判決撤銷。
甲○○連續竊盜，處有期徒刑柒月。
    事  實
一甲○○曾於民國（下同）八十年間，因恐嚇、搶奪及盜匪等案件，先後經法院判決
  有罪應執行有期徒刑十年確定，於八十四年十一月八日因縮短刑期假釋出獄（假釋
  期間至九十年一月七日），於假釋期間仍不知悔改，竟基於意圖為自己不法所有之
  概括犯意，為下列行為：
  (一)於八十九年三月二十日凌晨四、五時許（起訴書誤載為同日下午十一時許），在
    花蓮縣花蓮市財團法人佛教慈濟綜合醫院停車場，拾獲不詳姓名人所遺失之鑰匙
    一支，竟意圖為自己不法所有，將之侵占入己。適見鄧家怡所有之車牌號碼ＪＢ
    ─三一五二號自用小客車停放該處，車門未鎖，便持前開侵占所得之鑰匙啟動該
    車。得手後，直接駛返臺東縣成功鎮住處，並將該車之二面車牌拔除後棄置於垃
    圾桶中，以油漆在該車塗寫「農用」二字，又將鄧家怡所有放置車內之身分證、
    行照及驗車單等證件丟棄在臺東縣成功鎮白守蓮海邊。
  (二)又於同年四月五日下午四時三十分許，在臺東縣成功鎮○○路一九七之一號林欽
    之住處，假藉購買寶石為由，伺機詢問藍寶石之價格，誆騙林欽取出藍寶石等九
    顆各式寶石讓其觀賞。嗣則向林欽表示其尚無能力購買該石頭，但可介紹朋友前
    來，而要求林欽抄寫電話號碼以便日後聯絡，林欽乃轉身取紙筆書寫，甲○○即
    趁林欽疏於注意之際，竊取上開九顆寶石，得手後旋即駕駛前開車輛逃逸。迄同
    年月十日上午八時三十分許，在臺東縣成功鎮白守蓮海邊，林欽見甲○○在該處
    撿石頭，遂上前質問其為何竊取伊所有之寶石，二人因此發生爭執，林欽便報警
    處理，因此查獲上情。
二案經臺東縣警察局成功分局報請臺灣臺東地方法院檢察署檢察官偵查起訴。
    理  由
一被告甲○○對於右揭事實(一)所述之時、地侵占不詳人士遺失之鑰匙進而持該鑰匙竊
  取被害人鄧家怡所有之前開自小客車乙情於原審供認不諱；惟矢口否認竊取被害人
  林欽所有之寶石之犯行，辯稱：伊僅係前往詢問藍寶石之價格，並且向被害人林欽
  拿了電話號碼後隨即離開，伊並未竊取林欽所有之寶石云云。
二經查：
  (一)右揭事實(一)，業據被告於警訊及偵審中坦承不諱，並有被害人失竊報案之車輛竊
    盜詳細資料畫面及事後領回之贓證物領據各一紙在卷可稽，是被告此部份之自白
    顯與事實相符，堪以採信。
  (二)右揭事實(二)，迭據被害人林欽於警訊及原審審理時陳述綦詳，且經證人江木星於
    偵查中證稱：「（當時林欽有無和一位甲○○發生衝突？）林欽有和一個人說話
    ，而且很大聲，林欽的太太也說要打電話叫警察，不久警察就來了。」、「（後
    來林欽有無說他為何和該人吵架？）有，當時是林欽剛見到我時，有說他的石頭
    被偷，後來和林欽吵架的人到場後，林欽的太太看見該人就去找林欽，林欽在警
    察來之前有和我說石頭就是該人偷的。」等語甚明（見偵查卷第四十三頁、四十
    四頁）。且被告於原審九十一年九月二十七日審理時坦承被害人林欽曾於右揭時
    、地拿前開寶石供其觀賞等語，當時僅有被告與被害人林欽二人在場，被告於觀
    賞前開寶石之後匆忙離去，被害人林欽所有之寶石即隨之遭竊，顯令人懷疑。被
    告雖又辯稱前開石頭既係被害人林欽珍藏多年之寶石，林欽交其觀賞後必先收放
    妥當，且不會親自送其走至店門外，而仍不知其寶石何在云云；然被害人林欽既
    係撿拾及買賣寶石類石頭為生，前開寶石雖較為名貴，若遇有買主願意收購，被
    害人林欽自當出售俾以獲利，本件又係被告主動表示欲介紹朋友前來購買，對此
    獲利之機會，被害人林欽必積極為之，故立即抄寫電話號碼交付被告自係理所當
    然，而該處為其住家兼店面，客人上前選購石頭，依一般經驗法則，尚不至於有
    何意外狀況發生，再參以被害人林欽係年逾七十歲之高齡老人，行動與注意力較
    一般年輕人遲緩，轉身抄寫電話號碼僅係一時之舉，縱係將其收藏多年之珍貴寶
    石供人觀覽，衡情必先專心書寫電話號碼交付被告，再將寶石收好，不會同時分
    神注意其所拿出之寶石究何所在；況被告駕駛前開竊得之車輛至被害人林欽之住
    處時，係將該車之車牌拆除後塗寫農用二字，而被告離開該處後，旋於翌日立即
    換裝上劉陶宏所有之車牌（詳如後述），足以使人誤認該車，而有掩人耳目之嫌
    。觀諸被害人林欽與被告素無嫌隙，實無設詞誣陷之理。是被告辯稱並未竊取前
    開寶石乙節，尚不足採信，本件事證明確，被告犯行堪以認定。
二核被告所為，係犯刑法第三百二十條第一項之竊盜罪及同法第三百三十七條之侵占
  遺失物罪。被告先後二次竊盜犯行，時間緊接，方法相同，觸犯構成要件相同之罪
  名，顯係基於概括之犯意反覆為之，為連續犯，應依刑法第五十六條之規定以一罪
  論並加重其刑。被告所犯上開二罪間，有方法結果之牽連關係，爰依刑法第五十五
  條之規定，從一較重之竊盜罪處斷。又公訴人起訴事實雖未敘及被告侵占遺失物之
  犯行，然該部分事實與公訴人起訴之犯罪事實既具有牽連犯之裁判上一罪之關係，
  應為起訴效力所及，本院自應一併予以審究，併此說明。原審予以論罪科刑，固非
  無見，惟查本件被告係於假釋期間犯案，顯見其目無法紀，更無任何法治之觀念。
  又其犯罪之動機係為滿足一己之私利及住行其他之犯罪，且未與被害人和解，更遑
  論獲得被害人之原諒，犯後仍心存僥倖，藉詞狡辯，更見其毫無悔意。再者，本件
  既認定其係連續竊盜，依法得加重其刑二分之一；以上均係從重量刑之情狀及事由
  ，故實有給予重懲及長期教化之必要，原審在毫無任何從輕量刑之情狀下（如坦白
  犯行、與被害人和解、犯罪有其正面意義之動機等），竟僅量處有期徒刑五月，顯
  有不當，而不足以達成司法維護社會治安及保障人民權益（尤其是被害人）之目的
  。檢察執此提起上訴，為有理由，是原判決認事雖無不當，然量刑尚嫌未洽，應予
  撤銷改判。爰審酌被告前曾有恐嚇、強奪及盜匪前科，且於假釋中再犯本件竊盜罪
  ，其素行不佳，惟已坦承部分犯行，其犯罪動機、目的、手段、犯罪所生損害及犯
  後態度等一切情狀，量處如主文第二項所示之刑，至被告竊取車輛所用之鑰匙係供
  被告犯罪所用之物，然並非被告所有，業據被告供承在卷，爰不另為沒收之諭知，
  附此敘明。
三檢察官上訴意旨另以：被告甲○○於八十九年四月六日中午前後，在臺東縣成功鎮
  ○○路六十五號劉陶宏住處旁，竊取劉陶宏所有之車牌號碼ＨＹ─七四一一號自小
  客車之車牌二面，得手後懸掛於所竊得之前開車號ＪＢ─三一五二號自用小客上使
  用，因認被告此部分涉犯刑法第三百二十條第一項之竊盜罪嫌。惟按，刑法上之竊
  盜罪，須意圖為自己或第三人不法之所有，而竊取他人所有物，為其成立要件，若
  行為人祇因暫時之使用而取得之，用後即行歸還，既欠缺意思要件，自難以竊盜罪
  責相繩，最高法院著有七十一年度台上字第七三一號判決意旨可資參照。經查，被
  害人劉陶宏於原審調查時陳稱：「（為何牌照會出現在ＪＢ─三一五二號車子上面
  ？）他去拔的，但是當時他有跟我說要借，當時我人在睡覺。」、「（他是否有經
  過你的同意？）他是有跟我說過，我當時覺得很奇怪，車牌怎麼會用借的，他是說
  他要到成功，這樣比較好看，才不會被警察攔下來，之後我也沒有再說甚麼。」、
  「（回來之後，發現車牌不見，是否知道是他拿去的？）知道，我沒有找過他，直
  到派出所通知我出事情，我才看到他。」、「我也沒有說不要借他，祇是當時覺得
  很奇怪而已，因為朋友跟我說怕被拿去做不法使用，我才備案的。」等語（見原審
  九十一年八月六日訊問筆錄）。顯見被害人劉陶宏明知被告取用其所有之前開二面
  車牌，當時並未表示反對之意，單純係因擔心被告將該車牌作為不法使用，始於數
  日之後向派出所備案；且被告亦供稱當時至被害人劉陶宏之住處時，劉陶宏正在睡
  覺，遂將之叫醒而向其借用前開車牌等語，足認被告使用前開二面車牌確係經過被
  害人劉陶宏之同意後取走，否則被告趁劉陶宏睡覺之際，將車牌拿走即可，何須叫
  醒後告知而多此一舉呢？是被告辯稱係經過被害人劉陶宏之同意始取走車牌等情，
  尚非子虛。故依前開判決意旨說明，被告既已告知被害人在先，且係因暫時使用，
  而後取下被害人劉陶宏所有之前開車牌，尚難遽認被告有何不法所有之意圖；此外
  ，復查無其他積極證據足資認定被告有前開竊盜之行為，此部分不能證明犯罪，原
  應為無罪之諭知，惟公訴意旨認此部份與前開論罪科刑部分有連續犯裁判上一罪之
  關係，爰不另為無罪之諭知，附此敘明。
據上論斷，應依刑事訴訟法第三百六十九條第一項前段，第三百六十四條，第二百九
十九條第一項前段，刑法第五十六條、第三百二十條第一項、第三百三十七條、第五
十五條、罰金罰鍰提高標準條例第一條前段、判決如主文。
本案經檢察官翟光軍到庭執行職務
中      華      民      國    九十二    年      四      月     三十     日
                              審判長法官  吳  鴻  章
                                    法官  林  德  盛
                                    法官  黃  永  祥
右正本證明與原本無異。
本件不得上訴。
                                  書記官  吳  家  瑩
中      華      民      國    九十二    年      四      月     三十     日


司法院資訊處製作；財團法人民間司法改革基金會備份。
